【裁判字號】    99,訴,466
【裁判日期】    990615
【裁判案由】    殺人未遂等
【裁判全文】
臺灣臺中地方法院刑事判決               99年度訴字第466號
公  訴  人  臺灣臺中地方法院檢察署檢察官
被      告  甲○○
選任辯護人  張皓帆律師
上列被告因殺人未遂等案件，經檢察官提起公訴（98年度偵字第
29350號），本院判決如下：
    主    文
甲○○犯傷害罪，處有期徒刑貳年。又犯肇事致人傷害逃逸罪，
處有期徒刑捌月。應執行有期徒刑貳年陸月。
    犯罪事實
一、甲○○於民國98年12月9日23時40分許，駕駛車牌號碼9025-
    WD號自小客車，沿臺中縣大里市○○路○段由北往南方向行
    駛，行經益民路與東明路口時，因丙○○酒後騎乘車牌號碼
    J7Y-359號機車，搭載張郁炘（後改名為乙○○）超越甲○
    ○之自小客車時，張郁炘對甲○○辱罵「幹」，引起甲○○
    不滿，甲○○遂基於傷害之犯意，加速駕車以時速約80公里
    之速度追逐丙○○所騎機車，經過約400公尺，追逐至東榮
    路與益民路2段時，甲○○乃故意駕車逼近丙○○所騎機車
    ，致丙○○之機車在高速行駛之情況下摔倒，丙○○與張郁
    炘2人均飛離機車後倒地，丙○○受有右膝挫傷、多處擦傷
    之傷害，張郁炘則受有頭部外傷併顱內出血、左腓骨骨折等
    傷害並當場昏迷不醒，甲○○見狀，又下車持木棍對丙○○
    、張郁炘2人叫罵，作勢毆打，經丙○○求饒始罷手，而甲
    ○○於肇事後，竟未將傷者送醫救護，或留在現場接受調查
    ，即駕車逃逸。幸經路人報警，將丙○○與張郁炘2人送醫
    急救，始循線查悉上情。
二、案經丙○○、張郁炘告訴及臺中縣警察局霧峰分局報告臺灣
    臺中地方法院檢察署檢察官偵查起訴。
    理    由
一、證據能力之說明﹕
    按現行刑事訴訟法為保障被告之反對詰問權，排除具有虛偽
    危險性之傳聞證據，以求實體真實之發見，於該法第159條
    第1項明定被告以外之人於審判外之言詞或書面陳述，除法
    律有規定者外，不得作為證據。又「被告以外之人於偵查中
    向檢察官所為之陳述，除顯有不可信之情況者外，得為證據
    」，刑事訴訟法第159條之1第2項定有明文。此乃立法者以
    刑事訴訟法規定檢察官代表國家偵查犯罪、實施公訴，依法
    有訊問被告、證人、鑑定人之權，且實務運作時，偵查中檢
    察官向被告以外之人所取得之陳述，原則上均能遵守法律規
    定，不致違法取供，其可信性極高，為兼顧理論與實務為由
    ，而對「被告以外之人於偵查中向檢察官所為之陳述」，例
    外設定其具備非顯不可信之要件時，得為證據。本件關於以
    下第二段第(二)分段論及之證人劉高旗、許呈豪於偵查中向檢
    察官所為之陳述，業經具結且查無顯不可信之情形存在，依
    上開刑事訴訟法第159條之1第2項規定，具證據能力。
二、認定犯罪事實所憑之證據及理由﹕
  (一)訊據被告甲○○就其於上開時、地駕駛車號9025-WD號自小
    客車高速追逐告訴人丙○○所騎車號J7Y-359號機車，致告
    訴人丙○○、張郁炘摔車倒地，告訴人丙○○受有右膝挫傷
    、多處擦傷之傷害，告訴人張郁炘則受有頭部外傷併顱內出
    血、左腓骨骨折等傷害，被告肇事後持木棍下車後再上車，
    未將傷者送醫救護，或留在現場接受調查，即駕車逃逸等事
    實坦承不諱（參見本院卷第61、63頁），惟否認其所駕駛之
    汽車有撞及告訴人之機車。辯護人亦為被告辯護稱﹕被告之
    汽車與告訴人之機車未發生擦撞等語。
  (二)被告上開自白，核與證人劉高旗於偵查中具結證稱﹕伊於案
    發當時有看到車禍，伊看到的時候，是有一台白色的轎車在
    追機車，從伊眼前很快開過去，因兩輛車都開得很快，而且
    開得很近，從很遠的地方，就可以聽到轎車開很快的聲音；
    後來因為被柱子和招牌擋住，伊看不到白色轎車是否撞到機
    車，伊有看到機車上的人摔出去；機車上的人摔出來後，白
    色轎車上的人拿1支棍子下車，就作勢要打摔倒的人，不知
    罵什麼，然後就走了等語（見偵查卷二第28、29頁）；證人
    許呈豪於偵查中具結證稱﹕當時伊有看到白色轎車很明顯的
    稍微往右等語（見偵查卷二第33頁）大致相符，復有監視器
    翻拍照片8張、告訴人丙○○、張郁炘之診斷證明書各1紙、
    道路交通事故現場圖、道路交通事故調查報告表(一)(二)各1紙
    、現場照片7張、臺中縣警察局霧峰分局99年3月29日中縣霧
    警偵字第0990004929號函所附刑案現場測繪圖1紙等在卷可
    稽。被告高速駕車追逐告訴人之行為，確實與告訴人摔車所
    受傷害之結果間，有直接之因果關係存在。綜上事證，被告
    之傷害及肇事逃逸犯行，洵堪認定。
  (三)公訴意旨雖以告訴人丙○○、張郁炘之證述、證人許呈豪之
    證述，認被告當時追逐至東榮路與益民路2段時，駕車碰撞
    告訴人丙○○、張郁炘及所騎乘之機車，致告訴人丙○○與
    張郁炘2人受有上開傷害，因認被告涉有殺人未遂罪嫌。惟
    查：
    1.按犯罪事實應依證據認定之，無證據不得認定其犯罪事實
      ，刑事訴訟法第154條第2項定有明文。又認定不利於被告
      之事實，須依積極證據，苟積極證據不足為不利於被告事
      實之認定時，即應為有利於被告之認定，更不必有何有利
      之證據，最高法院著有30年上字第816號判例可資參照。
      再按刑法殺人罪之成立，不僅客觀上須有殺人之行為，且
      行為人於主觀上須具有使人死亡之知與欲，始足當之。而
      殺人與傷害之區別，應以有無殺意為斷，即行為人於下手
      時有無決意取被害人之生命為準，至於被害人受傷處是否
      致命部位，及傷痕多寡、輕重為何等，亦僅得供審判者心
      證之參考，究不能據為絕對之標準；又行為人於行為當時
      ，主觀上是否有殺人之故意，除應斟酌其使用之兇器種類
      、攻擊之部位、行為時之態度、表示外，尚應深入觀察行
      為人與被害人之關係、衝突之起因、行為當時所受之刺激
      、下手力量之輕重，被害人受傷之情形及行為人事後之態
      度等各項因素綜合予以研析，最高法院亦有18年上字第
      1309號、19年上字第718號、20年非字第104號、78年臺上
      字第5216號判例可資參照。
    2.關於被告所駕駛之汽車究竟有無撞及告訴人丙○○所騎機
      車乙節，證人即告訴人丙○○等人雖證稱當時被告之汽車
      有撞及告訴人之機車等語，惟關於兩車之撞擊點，告訴人
      丙○○先於98年12月24日偵查中稱係被告汽車前面保險桿
      右邊下面撞到其機車後面腳踏啟動處外殼（見偵查卷一第
      45、46頁），復於本院稱被告之汽車係撞擊到其機車左側
      中間處，就是把機車立起來的中柱位置（見本院卷第83
      頁反面），前後所言不盡一致。而臺中縣警察局霧峰分局
      刑案現場勘察報告記載﹕本案依現場雙方車輛擦撞痕跡仍
      無法明確研判其肇事原因及車輛撞擊處等語（見偵查卷一
      第26頁）；又經將「採自該自小客車右前保險桿下緣處之
      油漆碎片上之外來黑色物質」與「採自該重機車左側引擎
      護蓋處（後端及前端）標準品之黑色物質」送驗比對結果
      ，成分亦不相似，此有內政部警政署刑事警察局鑑定書影
      本1份在卷可佐（見本院卷第50頁）。依現有卷附事證，
      於兩車車體之間既無顯示有物質轉移之客觀跡證，則案發
      當日兩車是否確有發生擦撞之情，尚非無疑。又鑑定人許
      倬憲法醫師雖於99年6月1日在本院稱告訴人張郁炘之左小
      腿內側傷口應該與機車中柱之關聯性很大等語，惟其亦無
      法判斷該傷口是否由於汽車碰撞所造成。另當時騎車之告
      訴人丙○○係酒後騎車，其於本件案發後次日凌晨1時43
      分許，經測得其呼氣中酒精濃度為每公升0.62毫克（見警
      卷第55頁），已達不能安全駕駛動力交通工具之程度，且
      其酒後騎車之行為，業經本院以99年中交簡字第532號判
      決拘役35日確定，有該刑事判決書附卷可稽；是告訴人丙
      ○○、張郁炘之受傷，亦不能排除係因被告高速追逐靠近
      告訴人丙○○、張郁炘騎乘之機車時，告訴人丙○○因受
      逼迫而失控摔車所致。關於被告所駕駛之汽車是否確已撞
      及告訴人丙○○所騎機車乙節既有上開疑義，則尚難遽認
      被告開車追逐逼近告訴人機車之行為，即存有殺人之犯意
      。
    3.再者，被告倘係有意殺害告訴人等，則於告訴人等倒地受
      傷後，被告自可趁此機會攻擊告訴人，惟被告雖持棍棒下
      車，實際上並未出手毆打，而係叫罵幾聲隨即離去，則被
      告應無將告訴人等置於死地之殺人故意。
    4.此外，被告與告訴人丙○○、張郁炘2人於本案發生前，
      並不相識，亦無仇隙，此據證人即告訴人張郁炘與被告陳
      明在卷，且本案係肇因於行車糾紛，並非深仇大恨，應屬
      臨時起意傷害告訴人等，是被告應無戕害告訴人等生命之
      動機及故意。
    5.綜上所述，公訴人所提各項證據，尚不足為被告確犯殺人
      未遂罪之積極證明，此外，本院復查無其他證據足證被告
      有置告訴人等於死地之殺人故意。公訴人認被告有殺人之
      犯意，尚嫌無據。被告辯稱其無殺人之動機等語，堪可採
      信。
三、論罪科刑﹕
    核被告所為，係犯刑法第277條第1項之普通傷害罪及同法第
    185條之4之肇事致人傷害逃逸罪。公訴意旨認被告上開傷害
    告訴人之犯行，係犯刑法第271條第2項、第1項之殺人未遂
    罪，雖有未洽，惟二者構成犯罪之具體事實及其犯罪之日、
    時、處所、方法等基本社會事實同一，爰依法變更起訴法條
    。被告以1個傷害行為，同時侵害告訴人丙○○、張郁炘2人
    之身體法益，觸犯2個傷害罪名，為同種想像競合犯，應依
    刑法第55條規定，論以1罪。爰審酌被告與告訴人等互不相
    識，僅因行車糾紛，即駕車高速追逐逼近告訴人丙○○所騎
    機車，致告訴人丙○○與張郁炘2人均飛離機車後倒地，告
    訴人丙○○受有右膝挫傷、多處擦傷之傷害，告訴人張郁炘
    則受有頭部外傷併顱內出血、左腓骨骨折等傷害而當場昏迷
    不醒，傷勢嚴重；被告肇事後又置告訴人等之傷害於不顧，
    逕自駕車逃逸；且被告犯罪後迄未向告訴人等表現悔意，未
    與告訴人等達成和解，亦未賠償告訴人等任何損害等一切情
    狀，分別量處如主文所示之刑，並定其應執行刑。
據上論斷，應依刑事訴訟法第299條第1項前段、第300條，刑法
第277條第1項、第185條之4、第55條、第51條第5款，刑法施行
法第1條之1第1項、第2項前段，判決如主文。
本案經檢察官丁○○到庭執行職務。
中    華    民    國    99    年    6    月    15    日
                刑事第十六庭  審判長法  官  巫淑芳
                                    法  官  黃建都
                                    法  官  戴嘉慧
以上正本證明與原本無異。
如不服本判決應於收受判決後10日內向本院提出上訴書狀，並應
敘述具體理由；其未敘述上訴理由者，應於上訴期間屆滿後20日
內向本院補提理由書 (均須按他造當事人之人數附繕本)「切勿
逕送上級法院」。
告訴人或被害人對於判決如有不服具備理由請求檢察官上訴者，
其上訴期間之計算係以檢察官收受判決正本之日期為準。
                                    書記官  劉晴芬
中    華    民    國    99    年    6    月    15    日
【附錄本案論罪科刑法條】
刑法第185條之4
駕駛動力交通工具肇事，致人死傷而逃逸者，處6月以上5年以下
有期徒刑。
刑法第277條第1項
傷害人之身體或健康者，處3年以下有期徒刑、拘役或1千元以下
罰金。

司法院資訊處製作；財團法人民間司法改革基金會備份。
